臺灣高雄地方法院民事判決
111年度鳳簡字第489號
原      告  兆豐產物保險股份有限公司

法定代理人  梁正德  
訴訟代理人  黃美娟  
被      告  陳○璇    （真實姓名及住居所詳卷） 
兼法定代理  張○妮    （真實姓名及住居所詳卷）
人
上列當事人間請求侵權行為損害賠償(交通)事件，本院於民國11
1年9月28日言詞辯論終結，判決如下：
    主      文
被告應連帶給付原告新臺幣參萬陸仟參佰零玖元，及自民國一一
一年七月二十日起至清償日止，按週年利率百分之五計算之利息
。
原告其餘之訴駁回。
訴訟費用新臺幣壹仟參佰參拾元由被告連帶負擔新臺幣壹仟元，
餘由原告負擔。
本判決第一項得假執行。但被告以新臺幣參萬陸仟參佰零玖元為
原告預供擔保，得免為假執行。
    事實及理由
一、按司法機關所製作必須公開之文書，對為刑事案件、少年保
    護事件之當事人或被害人之兒童及少年，不得揭露足以識別
    前項其等身分之資訊，兒童及少年福利與權益保障法第69條
    第1 項第4 款、第2 項分別定有明文。本件被告陳○璇為民
    國00年0月出生（本院卷第69頁），於109年10月4日本件行
    為時，為未滿18歲之少年，且為臺灣高雄少年及家事法院（
    下稱少家法院）111年度少護字第346號少年保護事件之當事
    人，依上開規定，本判決自不得揭露足以識別其身分之資訊
    。故本判決關於陳○璇及其法定代理人被告張○妮，均以當事
    人欄之代號稱之，合先敘明。
二、被告2人經合法通知，無正當理由皆未於言詞辯論期日到場
    ，核無民事訴訟法第386條所列各款情形，爰依原告聲請，
    由其一造辯論而為判決，先予敘明。
三、原告主張：原告承保訴外人世大汽車股份有限公司（下稱世
    大公司）所有之車號000-0000號營業小客車（下稱系爭車輛
    ）丙式車體損失險，陳○璇於民國109年10月4日凌晨0時43分
    許，冒名許雯琳駕駛車號000-0000號自用小客車（下稱肇事
    車輛），行經高雄市鳳山區南正一路與林森路口，因未減速
    慢行且超速，肇事車輛右側車身與訴外人趙士興駕駛之系爭
    車輛車頭撞擊，送廠修復費用為新臺幣（下同）123,589元
    （零件費用80,480元、工資25,109元、塗裝費用18,000元）
    ，經被保險人同意逕由原吿支付修復費用，並依保險法第53
    條規定取得代位求償權，而陳○璇當時係限制行為能力人，
    張○妮為其法定代理人，張○妮自應連帶負損害賠償責任。爰
    依民法第184條、第191條之2、第187條第1項前段及保險法
    第53條規定，提起本件訴訟。並聲明：被告應連帶給付原告
    123,589元，及自起訴狀繕本送達翌日起至清償日止，按週
    年利率5％計算之利息。
四、被告2人經合法通知，無正當理由均未於言詞辯論期日到場
    ，亦未提出書狀作任何聲明或陳述。
五、得心證之理由：
  ㈠按因故意或過失，不法侵害他人之權利者，負損害賠償責任
    。汽車、機車或其他非依軌道行駛之動力車輛，在使用中加
    損害於他人者，駕駛人應賠償因此所生之損害。民法第184
    條第1項前段、第191條之2前段定有明文。而被保險人因保
    險人應負保險責任之損失發生，而對於第三人有損失賠償請
    求權者，保險人得於給付賠償金額後，代位行使被保險人對
    於第三人之請求權。但其所請求之數額，以不逾賠償金額為
    限。保險法第53條亦規定至明。
  ㈡原告主張陳○璇具有上開侵權行為事實，業據其提出電子保單
    、少家法院111年度少護字第346號宣示筆錄、系爭車輛行車
    執照、高雄市政府警察局道路交通事故當事人登記聯單、初
    步分析研判表、系爭車輛車損照片、委修單、寄存單、統一
    發票、賠款滿意書為證（本院卷第19至65頁），並有本院職
    權調取之本件事故道路交通事故調查報告表、談話紀錄表、
    現場照片等附卷可稽（本院卷第83至103頁）。而被告就原
    告主張之事實，已於相當時期受合法通知，其於言詞辯論期
    日未到場爭執，亦未提出書狀作有利於己之聲明或陳述以供
    本院審酌，依民事訴訟法第280 條第3 項、第1 項規定，視
    同自認。是本件依調查證據之結果，認原告主張之實堪信為
    真實。而陳○璇為上開行為時，已滿16歲，係有識別能力之
    限制行為能力人，張○妮為其法定代理人，未就其監督並無
    疏懈，或縱加以相當監督仍不免發生損害等免責事由，負舉
    證責任，原告既已依保險契約給付系爭車輛之修復費用，自
    得依上開法律規定代位行使對被告之損害賠償請求權，原告
    依民法第187條第1項前段規定請求被告2人負連帶賠償責任
    ，自屬有據。
  ㈢次按負損害賠償責任者，除法律另有規定或契約另有訂定外
    ，應回復他方損害發生前之原狀，前項情形，債權人得請求
    支付回復原狀所必要之費用，以代回復原狀，民法第213條
    第1項、第3項分別定有明文。又債權人所得請求者既為回復
    原狀之必要費用，倘以維修費用為估定其回復原狀費用之標
    準，則修理材料以新品換舊品時，即應予折舊（最高法院77
    年5月17日77年度第9次民事庭會議決議參照）。而關於固定
    資產折舊率又可分為平均法及定率遞減法。所謂平均法係以
    固定資產成本減除殘價後之餘額，按固定資產耐用年數表規
    定之耐用年數平均分攤，計算其每期折舊額，定率遞減法係
    以固定資產每期減除該期折舊額之餘額順序作為各次期計算
    折舊之基數，而以一定比率計算其折舊額。是依損害賠償之
    目的在於填補被害人實際損害之目的而言，應採用平均法計
    算折舊，較為公允。查原告業已賠付系爭車輛修復費用123,
    589元，其中零件費用為80,480元、工資為25,109元、塗裝
    費用為18,000元，而系爭車輛車頭受損，前開現場照片及系
    爭車輛車損照片對照原吿提出之委修單、寄存單顯示之修復
    項目，堪認原告主張之修復費用均為修復所必要。又系爭車
    輛係106年8月出廠（本院卷第25頁），迄本件事故109年10
    月4日發生時，已使用3年2個月（不滿1個月者以1月計），
    依行政院所頒固定資產耐用年數表及固定資產折舊率表，營
    業小客車之耐用年數為4年，則零件扣除折舊後之修復費用
    估定為29,509元【計算方式：1.殘價＝取得成本÷( 耐用年數
    ＋1)即80,480÷(4+1)≒16,096（小數點以下四捨五入，下同）
    ；2.折舊額 ＝(取得成本－殘價)×1/（耐用年數）×（使用年
    數）即(80,480－16,096) ×1/4×（3+2/12）≒50,971；3.扣除
    折舊後價值＝（新品取得成本－折舊額）即80,480－50,971＝29
    ,509】，加計無庸計算折舊之工資25,109元、塗裝費用為18
    ,000元，共計72,618元。原告得代位請求被告賠償之金額為
    72,618元。
　㈣復按損害之發生或擴大，被害人與有過失者，法院得減輕其
    賠償金額，或免除之；重大之損害原因，為債務人所不及知
    ，而被害人不預促其注意或怠於避免或減少損害者，為與有
    過失；前二項之規定，於被害人之代理人或使用人與有過失
    者，準用之，民法第217條定有明文。又「閃光黃燈」表示
    「警告」，車輛應減速接近，注意安全小心通過；「閃光紅
    燈」表示「停車再開」，車輛應減速接近，先停止於交岔路
    口前，讓幹道車優先通行後，認為安全時，方得續行；各種
    閃光號誌之佈設原則如左：特種閃光號誌設於交岔路口者，
    其設置方式與行車管制號誌同。幹道應設置閃光黃燈，支道
    應設置閃光紅燈。設於肇事路段中者，宜於將近之處設置閃
    光黃燈，道路交通標誌標線號誌設置規則第211條第1項第1
    款、第2款及第224條第1項第3款均有明文。本件事故發生路
    口之南正一路（南北向，即系爭車輛行車方向）係設有閃光
    紅燈，屬支線道；而林森路（東西向，即肇事車輛行車方向
    ）設有閃光黃燈，屬幹線道，有道路交通事故調查報告表、
    談話紀錄表可稽（本院卷第86、88、91頁）。本件事故路口
    既設有閃光號誌，而被告行車方向乃設有閃光黃燈之幹線道
    ，未依規定減速接近及注意安全小心通過，且超速行駛，業
    已認定如前述，惟趙士興駕駛系爭車輛行車方向為設有閃光
    紅燈之支線道，其本應「停車再開」，亦即減速接近，先停
    止於交岔路口前，讓幹道車優先通行後，認為安全時，方得
    續行，詎趙士興疏未注意及此，亦有過失，有前開
　　初步分析研判表可憑，原告就此亦不爭執（本院卷第146頁
    ），自堪認定。而趙士興為世大公司之使用人，自應承擔趙
    士興之過失，原告於賠付範圍內代位世大公司之損害賠償請
    求權，自有上開過失相抵規定之適用。經考量渠等過失之輕
    重，認趙士興、陳○璇各應負50％過失責任，故適用過失相抵
    之法則，減輕被告賠償金額50％，故被告應連帶賠償原告之
    金額應核減為36,309元【計算式：72,618ｘ50％＝36,309】。
  ㈤查本件損害賠償之債給付無確定期限，原告起訴狀繕本均於1
    11年7月19日送達被告2人（本院卷第75至77頁），發生送達
    加催告之效力，準此，依民法第203 條、第233 條第1 項前
    段、第229 條第2 項之規定，原告請求給付自起訴狀繕本送
    達翌日即111年7月20日起至清償日止，按週年利率5％計算之
    利息，於法並無不合，應予准許。
六、綜上所述，原告依保險法第53條及侵權行為之法律關係，請
    求被告連帶給付36,309元，及自111年7月20日起至清償日止
    ，按週年利率5 ％計算之利息，為有理由，應予准許；逾此
    範圍部分，為無理由，應予駁回。
七、本件原告勝訴部分係就民事訴訟法第427 條第1 項訴訟適用
    簡易程序所為被告敗訴之判決，依同法第389 條第1 項第3
    款規定，應依職權宣告假執行，並依同法第392 條第2 項規
    定，依職權宣告被告如為原告預供擔保，得免為假執行。
八、訴訟費用負擔之依據：民事訴訟法第79條、第85條第2項。
中　　華　　民　　國　　111 　年　　10　　月　　14　　日
                  鳳山簡易庭  法  官  楊儭華
訴訟費用計算式：
裁判費(新臺幣)   1,330元
合計             1,330元
上為正本證明與原本無異。
如不服本判決，應於送達後20日內，向本院提出上訴狀並表明上
訴理由，如於本判決宣示後送達前提起上訴者，應於判決送達後
20日內補提上訴理由書（須附繕本）。
中　　華　　民　　國　　111 　年　　10　　月　　14　　日
                              書記官  李冠毅